臺灣屏東地方法院民事裁定　　　　　　100年度監宣字第155號
聲　請　人　蘇進明
相　對　人　蘇楊玉錐
上列聲請人聲請監護宣告事件，本院裁定如下：
    主  文
宣告蘇楊玉錐（女、民國十四年十月二十九日出生、身分證統一
編號：Ｚ000000000號）為受監護宣告人。
選定蘇進明（男、民國四十二年十二月二十日出生、身分證統一
編號：Ｚ000000000號）為受監護宣告人蘇楊玉錐之監
護人。
指定蘇于庭（女、民國四十七年十月十六日出生、身分證統一編
號：Ｚ000000000號）為會同開具財產清冊之人。
聲請費用新臺幣壹仟元由受監護宣告之人負擔。
    理  由
一、聲請意旨略以：相對人蘇楊玉錐（女，民國14年10月29日出
    生，身分證統一編號：Ｚ000000000號，住屏東縣內埔鄉○○
    村○ 鄰○○路75號）為聲請人蘇進明之母，因久病終日昏昏
    ，無法處理自己事務，則一切事務，當然無再有處分及管理
    之能力，據醫生診斷，謂甚少回復原狀之希望；即屬可能，
    亦非短時間所可為力，相對人現已達不能為意思表示或受意
    思表示，為此依民法第14條之規定，聲請宣告蘇楊玉錐為受
    監護宣告人，並由聲請人蘇進明為相對人蘇楊玉錐之監護人
    ，並指定相對人之女即蘇于庭為會同開具財產清冊之人等語
    ，並提出戶籍謄本、得安診所診斷證明書、家庭會議同意書
    、工作證明書、財政部高雄巿國稅局財產歸屬資料清單、相
    對人屏東縣內埔地區農會活期存款存摺影本、親屬會議紀錄
    、完整親屬系統表等件為證。
二、聲請人主張上開各情，業據其提出戶籍謄本、得安診所診斷
    證明書、家庭會議同意書、工作證明書、財政部高雄巿國稅
    局財產歸屬資料清單、相對人屏東縣內埔地區農會活期存款
    存摺影本、親屬會議紀錄、完整親屬系統表等件為證，並經
    本院前往屏東縣屏安醫院，於鑑定人黃文翔醫師前點呼蘇楊
    玉錐，並詢問其姓名、年籍、住所、與聲請人之關係等問題
    ，相對人雖有回答，但聽不清楚。另本院就蘇楊玉錐之精神
    及心智狀況訊問鑑定人黃文翔，經鑑定人鑑定結果，認為：
    個案過去有高血壓、糖尿病、帶狀皰疹、腦中風…等疾病，
    亦曾經跌倒導致右腳骨折於岡山劉光雄醫院開刀住院治療。
    個案第一次腦中風約發生10年前，後來又持續發生腦中風，
    導致語言能力與行為能力喪失，出院之後接回家中由家人照
    顧迄今。個案於：(一)身體狀態方面：理學檢查：身材矮小
    瘦弱、臉色蒼白、剪短髮、全身肢體癱瘓、關節僵硬變形有
    扭曲現象，上下排牙齒幾乎完全掉光，個案斜坐於輪椅上，
    但是無法操控輪椅。臨床檢查：眼神呆滯、目光茫然，語
    意模糊、答非所問，會談中個案無法正確了解他人之意思表
    達，對他人之意思表達無法正確回應，也無法以肢體語言表
    達個人意志。大小便失禁。個案不會認字，也不會寫字。長
    短期記憶能力喪失殆盡、注意力不集中、100 持續減7 的計
    算無法完成，現實判斷能力不佳。(二)精神狀態：雙眼睜開，
    但是無法辨識家人，認知功能嚴重受損。喪失語言表達能力
    ，也無法識字，因此也無法筆談，對於問話也無法正確了解
    別人問話內容，也無法使用肢體語言（點頭、搖頭、揮手、
    伸出手指頭代表數字…等）正確回應。對於時間、地方、人
    物之定向能力完全喪失。長、短期記憶也明顯喪失。(三)日常
    生活狀況方面：日常生活自理情形：進食、沐浴、翻身、
    大小便、移動身體、更衣…皆完全無法自理，無法自己坐起
    、無法站立、無法走動，目前靠家人餵食以及用紙尿布處理
    大小便。經濟活動能力（包括管理處分自己財產之能力）
    ：無法自行購物、無法做簡單之兩位數字加減計算、無法辨
    識錢幣幣值、不會到金融機構辦理存款提款，不知如何保管
    與儲存自己之財物，完全無處理財產之能力。社會性：無
    職業功能、無社交功能、無法自行搭乘或使用大眾交通工具
    、無法自行認路回家、無自我安排休閒活動之功能。綜上評
    估：個案各項功能退化嚴重，生活完全無自理能力，必須長
    期依賴家人、醫療或養護機構照顧。個案目前已經處於嚴重
    失智狀態，因而導致個人之認知功能嚴重失能，為意思表示
    或受意思表示或辨識其意思表示效果之能力幾乎完全喪失。
    此外也已經完全失去行為能力，無法獨力處理個人事務與從
    事個人財務管理，應已符合監護宣告之要件，且個案之老年
    失智病因為屬於多次腦中風後之慢性疾病，預估個人功能會
    隨著年齡老化而逐漸退化，預期其疾病之預後不佳，回復機
    會不大等情，有本院100 年12月6 日勘驗筆錄、屏安醫院10
    0 年12月7 日屏安醫字第（100 ）0538號函附之精神鑑定報
    告書附卷可稽。本院綜合上開勘驗結果及鑑定人之意見，認
    蘇楊玉錐確因已經處於長期失智狀態，致不能為意思表示或
    受意思表示之程度，而聲請人乃蘇楊玉錐之子，有戶籍謄本
    在卷可稽，故聲請人聲請對蘇楊玉錐為監護之宣告，核無不
    合，爰依民法第14條第1 項規定，宣告蘇楊玉錐為受監護宣
    告之人。
三、又按受監護宣告之人應置監護人；法院為監護之宣告時，應
    依職權就配偶、四親等內之親屬、最近一年有同居事實之其
    他親屬、主管機關、社會福利機構或其他適當之人選定一人
    或數人為監護人，並同時指定會同開具財產清冊之人；法院
    選定監護人時，應依受監護宣告之人之最佳利益，優先考量
    受監護宣告之人之意見，審酌一切情狀，並注意下列事項：
    （一）受監護宣告之人之身心狀態與生活及財產狀況。（二
    ）受監護宣告之人與其配偶、子女或其他共同生活之人間之
    情感狀況。（三）監護人之職業、經歷、意見及其與受監護
    宣告之人之利害關係。（四）法人為監護人時，其事業之種
    類與內容，法人及其代表人與受監護宣告之人之利害關係，
    修正後之民法第1110條、第1111條第1 項、第1111條之1 定
    有明文。
四、查聲請人蘇進明為相對人即受監護宣告人蘇楊玉錐之子，有
    意願擔任受監護宣告人之監護人，且協助照護相對人，復經
    其最近親屬即相對人之女許蘇芳、劉蘇英美、蘇宇庭等人之
    同意，有親屬會議紀錄在卷為憑，故由聲請人蘇進明負責養
    護及照顧相對人並管理其財產，應能符合法律規定及相對人
    之最佳利益，爰選定聲請人蘇進明為監護人。另依上開規定
    ，法院於選定監護人時，應同時指定會同開具財產清冊之人
    ，及依民法第1113條準用同法第1099條之規定，監護開始時
    ，監護人對於受監護人之財產，應依規定會同當地直轄市、
    縣（市）政府指派或法院指定之人，於二個月內開具財產清
    冊，並陳報法院。為使第三人得於期限內開具財產清冊並陳
    報法院，並衡酌第三人蘇于庭係相對人之女，有意願擔任會
    同開具財產清冊，且亦經其他最近親屬同意，爰併指定蘇于
    庭為會同開具財產清冊之人。
五、依民事訴訟法第608 條第1 項、非訟事件法第24條第1 項，
    裁定如主文。
中    華    民    國   100    年    12    月    20    日
                        家事庭法  官  林美靜
以上正本係照原本作成。
如不服本裁定關於選定監護人及指定會同開具財產清冊之人等部
分，應於送達後10日內向本院提出抗告狀，並繳納抗告費新臺幣
1,000元；其餘關於宣告監護之部分，不得抗告。
中    華    民    國   100    年    12    月    21    日
                              書記官  孫秀桃